【裁判字號】    90,家訴,236
【裁判日期】    901228
【裁判案由】    給付生活費
【裁判全文】
臺灣臺中地方法院民事判決  九十年度家訴字第二三六號
    原      告  乙○○
    被      告  甲○○
右當事人間請求給付生活費事件，本院判決如左：
    主  文
被告應給付原告新臺幣參拾陸萬元。
訴訟費用由被告負擔。
本判決於原告以新臺幣壹拾貳萬元供擔保後，得假執行。
    事  實
一、原告方面：
（一）聲明：如主文第一項所示，並陳明願供擔保，請准宣告假執行。
（二）陳述：兩造原為夫妻關係，嗣於民國八十七年十一月二十九日協議離婚，並於
            協議離婚書第四條約定被告應每月付給原告新臺幣（下同）一萬元生活
            補助費，共十五年為止。詎自簽署協議離婚書後，被告迄今分文未付，
            爰依協議離婚書之約定，請求被告給付原告自八十七年十二月間起至九
            十年十一月間止之生活費共三十六萬元。
（三）證據：提出離婚協議書影本一份為證。
二、被告方面：
（一）聲明：原告之訴駁回。
（二）陳述：
  １、兩造於八十六年十二月二十四日結婚，婚後原告好吃懶做，一向視錢如命，對
      於與被告家人之生活細節，凡事以「錢」為主，導致兩造婚姻不睦，且原告將
      被告所領之退休金及所賺的錢均拿走，被告為了滿足原告之金錢需求，於八十
      七年二月間遠至海外工作，直至同年七月中旬始返國，期間所賺辛苦錢大約五
      十二萬餘元也全部被原告取走，被告於同年八月間頂下一家泡沫紅茶店，希望
      與原告共同經營，孰料，原告不幫忙經營，且時常情緒失控，與被告大吵大鬧
      ，導致被告生意失敗，而此時原告見被告已無錢再供其花費，遂思與被告離婚
      之意圖。
  ２、兩造自結婚後，被告不曾虧待過原告，雖然原告時常為了繁瑣之事常與被告吵
      架，被告一向以和為貴，對於原告無理的行為一再忍讓，且也不曾對原告動粗
      ，而由原告經常在泡沫紅茶店吵鬧不休，以致紅茶店生意不佳，原告為了達到
      與被告離婚之目的，此期間更不斷的對被告及被告家人，一再給予精神上的騷
      擾及言詞上的羞罵，雖經被告不斷規勸原告，且試圖挽回即將瀕臨破碎之婚姻
      ，無奈原告非常堅持，而被告見原告如此堅持下，遂於八十七年十一月二十九
      日忍痛與原告離婚，孰料，原告竟要求被告應給予其每月一萬元生活費才肯簽
      字離婚，被告當時因被原告搞得情緒不穩，脾氣暴躁，在雙重壓力下，及為了
      能讓當時身心俱疲的自己及無辜受累的家人早日脫離原告之精神上折磨，在一
      時衝動下，加上未曾考慮日後之發展，且對法律常識認知不足下，只好在不得
      已之情況下簽字離婚，只希望被告及家人能早日恢復平靜的生活，尤其更不忍
      見到年邁的母親再度因為被告不幸之婚姻，而受到精神之傷害，被告母親無端
      被捲入此一不幸的婚姻中，被告實在愧為人子。
  ３、兩造離婚後，結束紅茶店生意，被告為退伍軍人，本謀生不易，當時其身體生
      病，謀職極其不易，生活極為落魄潦倒，當時原告明知被告生活狀況不佳，一
      再的打電話向被告要生活費，迫使被告不得不改聯絡電話，被告已被其逼至絕
      境，原告居然不體諒被告之落魄處境，完全只以要「錢」為目的，被告已是窮
      途末路之境，數度想以自殺來結束自己之無趣人生，但在年邁母親百般哀求下
      ，遂暫時打消此念頭。
  ４、被告對於支付原告生活費之事，實在是心有餘而力不足，被告目前收入約二萬
      餘元，扣除付房租外，其餘還要支付各種稅金（如汽機車牌照稅、燃料費、強
      制險）、電話費、水電費及生活費外，另外還要給母親三千元之零用金，目前
      被告還負債累累，每月所得捉襟見肘，入不敷出，被告自問沒有虧待過原告，
      未離婚前所賺之錢均被其拿走，何況兩造之婚姻實際維持只有半年（其中被告
      海外工作五個月），而雙方之間未曾生育，如今原告絲毫不考慮被告目前之窘
      境，也不檢討其過去之行為，卻只想繼續再向被告索取生活費，被告實在被她
      逼至走投無路之境地。
  ５、兩造從結婚不到一年便離婚，原告之目的無非是為了要錢，原告如此不重視婚
      姻，只把婚姻建立在「金錢」上，只會令其他女子起而傚尤，視婚姻為兒戲，
      「有錢便結婚，沒有錢便離婚」，被告實已深受其害。被告不幸之婚姻，實可
      作為世人之警惕，被告為一單純之青年，因一時之無知及欠缺考慮，完全不瞭
      解人心之險惡及社會之現實，而帶給被告及家人之無限困擾，若非原告一再無
      理取鬧，被告又豈會做出如此衝動且不智之事。
    理      由
一、原告主張兩造原係夫妻，嗣於八十七年十一月二十九日協議離婚，並於協議離婚
    書第四條約定：「男方（指被告）每月付給女方（指原告）一萬元生活補助費，
    共十五年為止」，詎自簽署協議離婚書後，被告迄今分文未付，至九十年十一月
    間，全部債權三十八萬元均已到期之事實，業據提出離婚協議書影本一份為證，
    且為被告所不爭執，核屬相符，自堪信為真實。被告雖辯稱：兩造結婚後原告視
    錢如命，於簽署離婚協議書時，伊因被原告搞得情緒不穩，脾氣暴躁，一時衝動
    下，未考慮日後發展，且對法律常識認知不足，在不得已之情況下簽字離婚，同
    意給予原告每月一萬元生活費，但目前伊無力負擔云云，惟查被告上開所辯關於
    原告之個性特質，均係屬衡酌兩造離婚之事由，非在本件請求給付生活費事件所
    得審酌之範圍，且依被告所述，在兩造簽署協議離婚書時，被告並無受詐欺或脅
    迫之情事，且觀之該協議離婚書第四條之約定，亦無違公序良俗，自不得僅以被
    告無力負擔，即可免除被告應負之給付責任，是被告所辯，洵無可採。
二、從而，原告依協議離婚書約定，請求被告給付自八十七年十二月間起至九十年十
    一月間止之生活費共三十六萬元，為有理由，應予准許。
三、原告陳明願供擔保，請求宣告假執行，核無不合，茲酌定相當擔保金額，予以准
    許。
據上論結：原告之訴為有理由，爰依民事訴訟法第七十八條、第三百九十條第二項，
判決如主文。
中      華      民      國    九十      年     十二     月    二十八    日
                                  臺灣臺中地方法院家事法庭
~B法      官  周瑞芬
右為正本係照原本作成。
如對本判決上訴，須於判決送達後二十日之不變期間內，向本院提出上訴狀。
中      華      民      國    九十      年     十二     月    二十八    日
~B法院書記官  張純華


司法院資訊處製作；財團法人民間司法改革基金會備份。
